臺灣新竹地方法院刑事判決　　　　　 100年度交簡上字第61號
上　訴　人　臺灣新竹地方法院檢察署檢察官
被　　　告　陳桐堯
上列上訴人因被告犯過失致死案件，不服本院簡易庭民國100 年
5 月4 日100 年度竹交簡字第484 號第一審刑事簡易判決（聲請
案號：99年度偵字第7782號），提起上訴，本院管轄之第二審合
議庭判決如下︰
    主  文
原判決撤銷。
陳桐堯犯過失致人於死罪，處有期徒刑陸月，如易科罰金，以新
臺幣壹仟元折算壹日。
    事  實
一、陳桐堯於民國99年6 月2 日晚間9 時許，無照騎乘車牌號碼
    F3U-718 號重型機車搭載其妻余淑美，沿新竹市○○路○段
    中線車道由西往東方向直行，迨同日晚間9 時45分許，行經
    該路段11號前，本應注意車前狀況，隨時採取必要之安全措
    施，雖依當時天候屬雨天，夜間無照明設備（沿路有店面招
    牌及店家營業用燈光），柏油路面濕潤無缺陷、然無障礙物
    ，且視距良好等情狀，並無不能注意之情事，詎疏未注意車
    前狀況，適有徐玲玲騎乘腳踏車於右前方同向行駛欲左轉公
    園路，亦疏未注意於雨夜騎乘腳踏車往左偏行，且未注意讓
    左後直行車先行，陳桐堯因而煞車不及遂側擊該腳踏車，致
    徐玲玲人車倒地，因而受有頭部外傷併硬腦膜下出血及嚴重
    腦挫傷併浮腫等傷害，嗣經送往馬偕醫院新竹分院急救，仍
    因頭部鈍力損傷延至99年6 月7 日凌晨0 時12分不治死亡。
    陳桐堯則於肇事後，在未經有偵查犯罪之機關或公務員發覺
    為犯嫌前，於新竹市警察局交通隊交安組警員前往現場處理
    時，尚停留於現場，並當場承認為肇事人，自首而接受裁判
    。
二、案經新竹市警察局第二分局報告臺灣新竹地方法院檢察署檢
    察官偵查後聲請簡易判決處刑。
    理  由
一、按刑事訴訟法第159 條第1 項雖規定，被告以外之人於審判
    外之言詞或書面陳述，除法律有規定外，不得作為證據。惟
    同法第159 條之5 第1 項、第2 項已規定，經當事人於審判
    程序同意作為證據，法院審酌該言詞陳述或書面陳述作成時
    之情況，認為適當者，亦得為證據。又當事人、代理人或辯
    護人於法院調查證據時，知有第159 條第1 項不得為證據之
    情形，而未於言詞辯論終結前聲明異議者，視為有前項之同
    意（指同條第1 項之同意作為證據），此乃第159 條第1 項
    所容許，得作為證據之例外規定之一。查本案所據以認定被
    告陳桐堯犯罪事實之供述證據及非供述證據，檢察官、被告
    於言詞辯論終結前，均未就上開證據主張有刑事訴訟法第15
    9 條第1 項不得為證據之情形，本院復審酌各該證據作成時
    並無違法及證明力明顯過低之瑕疵等情況，認為適當，是被
    告未爭執之供述證據及非供述證據，均有證據能力。
二、（一）訊據被告陳桐堯於警詢、偵查、本院準備程序及審理
    中均就前揭犯罪事實均自白認罪，核與被害人家屬徐家標於
    警詢、偵查及本院準備程序中之指訴（見99年度相字第384
    號相驗卷【以下簡稱相驗卷】第5 至7 頁、第38至39頁）及
    證人余淑美於警詢中之證述（見上開相驗卷第10至11頁）相
    符，另有新竹市警察局交通隊99年6 月2 日道路交通事故現
    場圖、道路交通事故調查報告表（一）、（二）各1 份、交
    通事故照片22張及新竹市警察局交通隊100 年1 月6 日道路
    交通事故現場圖、交通事故照片14張、肇事因素索引表1 張
    等在卷可參（見相驗卷第12至25頁，本院100 年度竹交簡字
    第484 號卷第18至26頁，本院100 年度交簡上字第61號卷【
    以下簡稱本院卷】第9 頁）及臺灣新竹地方法院檢察署檢察
    官勘驗筆錄、相驗屍體證明書、法醫檢驗報告書、馬偕紀念
    醫院新竹分院乙種診斷證明書各1 份及相驗照片12張等存卷
    足憑（見相驗卷第30頁、第37頁、第41至49頁、第54至60頁
    ）。按汽車行駛時，駕駛人應注意車前狀況，並隨時採取必
    要之安全措施，道路交通安全規則第94條第3 項定有明文。
    是被告騎乘重型機車行駛於道路上，自應知悉及遵守上開道
    路交通安全規則之規定；然依卷附道路交通事故現場圖、道
    路交通事故調查報告表（一）、（二）及道路交通事故照片
    所示，事發當時天候屬雨天，夜間無照明（原記載有照明係
    屬誤載，詳如後（二）所述）、柏油路面濕潤無缺陷、亦無
    障礙物，然視距良好等情觀之，且依被告之智識、能力又無
    不能注意之情況，竟疏未注意依規定注意車前狀況，並隨時
    採取必要之安全措施，致與被害人徐玲玲所騎乘腳踏車發生
    撞擊，被害人因此受有上揭傷勢而不治死亡等情，雖被害人
    亦為本件事故發生之原因而有過失，惟無礙於被告上開過失
    責任之認定，就此臺灣省竹苗區車輛行車事故鑑定委員會99
    年8 月9 日竹苗鑑990407字第0995302449號函所附鑑定意見
    書暨臺灣省車輛行車事故覆議鑑定委員會100 年3 月14日覆
    議字第1006200950號函文各1 份附卷可參（見相驗卷第65至
    69頁，本院100 年度竹交簡字第484 號卷第26頁），其鑑定
    意見為：一、被害人徐玲玲於雨夜騎乘腳踏車往左偏行，且
    未注意讓左後直行車先行，為肇事主因。二、被告陳桐堯無
    照駕駛重機車，未充分注意車前狀況，為肇事次因等情，是
    認被告駕駛重型機車未充分注意車前狀況之違規行為甚明；
    復以本件被害人之死亡結果既因被告之過失行為所致，兩者
    間具相當因果關係無疑。綜上，本件事證已明，被告上開犯
    行應堪認定。（二）另查，本件經警員至肇事現場勘查後，
    固發現該道路沿線並無設置夜間照明（路燈）設備，並表示
    因案發地點離新竹市○○○○○路口很近，店家招牌燈相當
    亮，故誤判始於道路交通事故調查報告表（一）登載夜間有
    照明設備等語，此有新竹市警察局100 年11月15日竹市警交
    字第1000042081號函暨所附現場勘查報告及偵查報告各1 份
    及本院100 年11月28日公務電話記錄表1 份在卷（見本院卷
    第54至61頁、第63頁），然該條道路沿線均有店面招牌及店
    家營業用燈光，於夜間仍能清楚照亮該道路，此有現場照片
    2 張在卷（見相驗卷第15頁），應認對於駕駛人視距並無影
    響，難單據該路段無設置照明設備此情，即對被告為有利之
    認定。（三）再查，被害人死亡之結果既因被告之過失所致
    ，二者間顯然具有相當因果關係，業如前述。至被害人就本
    件車禍之發生與有過失，其過失比例部分，要屬民事賠償過
    失相抵之問題，尚無從據此解免被告本身應負之過失刑責，
    亦無礙於本件認定之事實，故本案蒞庭之公訴人聲請另送其
    他機關鑑定告訴人是否為本案肇事主因等語（見本院100 年
    度交簡上字第61號卷第47至48頁），本院據上述理由，認為
    並無續送鑑定之必要，併此敘明。
三、核被告所為，係犯刑法第276 條第1 項之過失致人於死罪。
    按汽車駕駛人，無駕駛執照駕車、酒醉駕車、吸食毒品或迷
    幻藥駕車、行駛人行道或行經行人穿越道不依規定讓行人優
    先通行，因而致人受傷或死亡，依法應負刑事責任者，加重
    其刑至2 分之1 ，道路交通管理處罰條例第86條第1 項定有
    明文。查本件被告之重型機車駕駛執照業於91年6 月2 日遭
    吊扣註銷，有證號查詢機車駕駛人資料1 紙附卷可參（見相
    驗卷第33頁），是被告無重機車之駕駛執照騎乘機車，因而
    致人死亡，依法應負過失致死之刑事責任，所犯過失致死部
    分，應依道路交通管理處罰條例第86條第1 項之規定加重其
    刑。另被告於本件犯罪未發覺前，即留置於肇事現場，迨員
    警前往處理時，當場承認其為肇事人，自首而接受裁判，有
    新竹市○○○道路交通事故肇事人自首情形紀錄表1 份在卷
    可稽（見相驗卷第28頁），爰依刑法第62條前段之規定減輕
    其刑，並依法先加後減之。
四、原審予以被告論罪科刑，並予以宣告緩刑，固非無見。惟查
    ：被告雖於原審及本院審理中坦承犯行，然自案發迄今，僅
    賠償被害人家屬新臺幣（下同）30萬元之喪葬費用，除此之
    外並未賠償被害人家屬之損失，而被害人家屬徐家標於原審
    詢問時雖表示願意給被告自新之機會，對於緩刑沒有意見等
    語，然此係因當時對於緩刑之法律效果並不瞭解，且被告事
    後即不願再與被害人家屬洽談和解事宜等情，有告訴人暨告
    訴代理人徐家標於本院準備程序及審理中供述明確（見本院
    卷第16至19頁、第73至78頁）及刑事陳報狀1 份在卷（見本
    院卷第63至70頁），被告無照駕駛，對於本案交通事故之發
    生亦有過失，且造成被害人死亡之結果，對於其家屬造成無
    可彌補之創傷，事後既未能取得被害人家屬之諒解，亦未與
    被害人家屬達成和解，自不宜宣告緩刑，原審不察，遽為被
    告緩刑宣告之諭知，容有未洽，檢察官上訴意旨執此指摘原
    審為被告緩刑之宣告係屬不當，為有理由。原判決既有上開
    可議之處，應由本院將原判決撤銷改判。爰審酌被告尚無前
    科紀錄，有臺灣高等法院被告前案紀錄表1 份可佐，素行尚
    謂良好，並考量被告對注意義務之違反，造成被害人死亡之
    結果、犯罪情節、過失行為之態樣及被害人為本件事故肇事
    之主因等情節，並考量被告迄今未能請求被害人家屬原諒等
    一切情狀，量處如主文第2 項所示之刑，並諭知易科罰金之
    折算標準，以茲懲戒。
據上論斷，應依刑事訴訟法第455 條之1 第1 項、第3 項、第36
4 條、第369 條第1 項前段、第299 條第1 項前段，刑法第276
條第1 項、第41條第1 項前段、第62條前段，刑法施行法第1 條
之1 第1 項、第2 項前段，道路交通管理處罰條例第86條第1 項
，判決如主文。
本案經檢察官黃依琳到庭執行職務。
中    華    民    國   100    年    12    月    21    日
                  刑事第四庭  審判長  法  官  黃美文
                                      法  官  林建鼎
                                      法  官  張詠晶
不得上訴。
以上正本係照原本作成。
中    華    民    國   100    年    12    月    21    日
                                      書記官  蕭汝芳